# 请教出售子公司合并层面的账务处理

提问人：surong09@ 时间：2019-05-04 23:36:49
母公司投资设立子公司，出资 51%，未实际缴纳出资；股东 B 出资部分款项；母公司出于其他方面的考虑，将 51% 的股权转让给股东 B，售价为 0 ，出售前子公司的净资产为-50 万。母公司已按比例支付了前期成本。问题1 ：承担前期成本的账务处理？
问题 2 ：股权转让时，母公司如何做账务处理？
问题 3 ：股权转让前，母公司与子公司发生交易，母公司在合并报表中按比例做了抵销，转让后这部分如何处理？
希望各位能够解答，谢谢

回答人：chenyiwei
首先要明确：母公司未实际出资但另一股东实缴了部分出资的情况下，母公司是否对该被投资公司具有实质控制权？
其次，“母公司已按比例支付了前期成本” 属于何种性质？是权益性投入还是债权，是否要求偿还？各方股东如何认可该款项的性质，是否已经达成明确的一致意见？
再次，在实缴比例与认缴比例不一致的情况下，如何确定母公司在其权益中应享有或分担的份额？
只有明确了这些问题之后，你的问题 1 、 2 才能确定如何处理。反过来说，这些问题清楚了，会计处理自然也就清楚了。
对于问题 3 ，需明确交易的方向是顺流交易还是逆流交易，以及截至处置子公司股权时该标的资产的情况，再进行抵销处理。如果原为顺流交易的，则截至处置日的未实现收益全部实现，体现在处置子公司的投资收益中；如果原为逆流交易的，则截至处置日的未实现收益中归属少数股东的部分体现在投资收益中，但合并报表层面该项标的资产的计量金额保持不变。